【裁判字號】    90,上易,465
【裁判日期】    900328
【裁判案由】    竊佔
【裁判全文】
臺灣高等法院刑事判決                              九十年度上易字第四六五號
    上  訴  人  臺灣新竹地方法院檢察署檢察官
    被      告  丙○○
                丁○○
右上訴人因被告竊佔案件，不服臺灣新竹地方法院八十九年度易字第九四九號，中華
民國八十九年十二月八日第一審判決（起訴案號：臺灣新竹地方法院檢察署八十九年
度偵字第三六三四號）提起上訴，本院判決如左：
    主  文
上訴駁回。
    理  由
一、公訴意旨略以：被告丙○○、丁○○父子二人明知坐落於新竹縣竹北市○○段十
    興小段八之二建號、門牌號碼為新竹縣竹北市○○里○○路一一一一號房屋，係
    告訴人乙○○○工業股份有限公司（下稱登元公司）所有，且登元公司負責人早
    於民國八十七年七月間已由詹輝煌變更為甲○○，竟因其二人居住之房屋經政府
    徵收而無處居住，遂共同基於為自己不法所有，應詹輝煌之邀，於八十九年六月
    初，趁登元公司不注意之際，將家具物品搬遷入內，竊佔前址房屋居住使用，因
    認被告二人涉有刑法第三百二十條第二項之竊佔罪嫌等語。
二、訊據被告丙○○、丁○○二人否認有何竊盜之犯行，均辯稱：伊等係經由案外人
    鄭武憲之介紹而向董事長詹輝煌承租元登公司之房屋，伊等並不知登元公司負責
    人變更名義為詹輝煌之妻甲○○，嗣經登元公司之通知及催告後，業已搬離登元
    公司之房屋，伊等並無竊佔之意思等語。
三、公訴人認為被告丙○○、丁○○二人犯有竊佔罪嫌，無非以告訴人登元公司代表
    人甲○○之指訴、證人即登元公司前副廠長謝秋蓮之證言及登元公司之搬遷通知
    書、律師催告函、建物登記謄本、經濟部公司執照、新竹縣政府營利事業登記證
    、經濟部中部辦公室證明書、股份有限公司變更登記事項卡及登元公司董事、監
    察名單一份等情為其主要論據。
四、按犯罪事實應依證據認定之，無證據不得推定其犯罪事實。又不能證明被告犯罪
    者，應諭知無罪之判決，刑事訴訟法第一百五十四條、第三百零一條第一項分別
    定有明文。刑事訴訟制度受「倘有懷疑，則從被告之利益為解釋」、「被告應被
    推定為無罪」之原則所支配，故得為訴訟上之證明者，無論為直接或間接證據，
    須客觀上於一般人均不致有所懷疑，而達於確信之程度者，始可據為有罪之認定
    ，倘其證明尚未達於「確信」之程度，而有合理可疑存在時，即難據以為被告之
    不利認定，換言之，在法律判斷上，即不能為被告有罪之認定。經查：
  (一)、坐落於新竹縣竹北市○○段十興小段八之二建號、門牌號碼為新竹縣竹北市○○里○○路一一一一號房屋，係登元公司所有，而登元公司之負責人業於八十
      七年八月二十一日變更登記為甲○○等情，固有建物登記謄本、公司變更登記
      事項卡等附卷為憑（見偵查卷第第五頁、第四十五頁），惟證人詹輝煌係向被
      告二人表示前址房屋係伊所有，而要求被告二人搬入居住一同作伴，且於登元
      公司通知被告搬遷時，猶向被告表示不必搬走沒有關係等情，業據證人詹輝煌
      證述屬實（見偵查卷第二十一至二十二頁），足見被告二人係因主觀上認為證
      人詹輝煌有權邀約而搬入前址房屋，尚難認有何不法利益之意圖。
  (二)、證人即介紹被告丙○○、丁○○二人向詹輝煌承租登元公司房屋之劉武憲亦至
      本院結證稱：「知道丙○○、丁○○二人向詹輝煌承租房屋的事，因為他們的
      房屋被徵收，問我是否有地方可以租，因詹輝煌也是我的朋友，問我是否有人
      要租，所以我幫他們介紹。詹輝煌本來是登元公司之董事長，後來公司改組，
      我們不知道。租賃契約，我有看過，我也有在租賃契約上簽字。劉家父子承租
      才搬進去的」等語屬實在卷（本院九十年二月二十三日訊問筆錄），且有租賃
      契約書附卷（原審卷第十九頁至二十頁）可佐，且告訴人亦與被告丙○○、丁○○二人達成和解，其和解協議書第一條載明：「乙方（即丙○○、丁○○）
      因『誤信』詹輝煌為甲方（即登元公司）之法定代理人，而應詹輝煌之邀搬進
      甲方所有座落於新竹縣竹北市○○里○○路一一一一號建物（建號為竹北市○○段十興小段八之二建號），如今誤會冰釋，乙方肯認前揭建物為甲方所有。
      」等語，有撤回告訴狀及和解協議書在卷（原審卷第十三頁至第十六頁）可佐
      。被告丙○○、丁○○二人既係本於租賃契約承租人之地位而使用該租賃物，
      被告自非意圖為自己不法利益而竊佔該房屋至明。至於被告丙○○、丁○○二
      人未經所有權人登元公司之同意而搬入前址房屋，乃係民事糾葛，尚不得遽此
      逕認被告二人有竊佔之犯行。此外，復查無其他積極證據足資證明被告二人確
      有竊佔犯行，自應為被告二人無罪之諭知。
五、綜上所述，原審依職權調查結果，復查無其他積極證據足認被告具公訴人指訴之
    竊佔犯行，既不能證明被告犯罪，揆諸前揭說明意旨，原審為無罪判決之諭知，
    並無不當，應予維持。公訴人上訴意旨，仍執前詞，指摘原判決不當，自無理由
    ，應予駁回。
據上論斷，應依刑事訴訟法第三百六十八條，判決如主文。
本案經檢察官覃正祥到庭執行職務。
中      華      民      國      九十      年      三      月    二十八  日
                              台灣高等法院刑事第二庭
                                  審判長法  官  蔡  長  溪
                                        法  官  楊  貴  志
                                        法  官  林  俊  益
右正本證明與原本無異。
不得上訴。
                                        書記官  陳  明琴
中      華      民      國     九十     年     三     月     二十八    日
附錄：本案論罪科刑法條全文


司法院資訊處製作；財團法人民間司法改革基金會備份。
